臺灣臺中地方法院民事判決　九十三年度家訴字第一四三號
　　原　　　告　辰○○○
　　訴訟代理人　王世勳　　律師
　　被　　　告　壬○○
　　　　　　　　庚○○
　　　　　　　　丑○○
　　　　　　　　寅○○
　　　　　　　　卯○○○
　　　　　　　　辛○○
　　　　　　　　子○○
　　　　　　　　癸○○
　　　　　　　　丁○○
　　　　　　　　丙○○
　　　　　　　　戊○○
　　　　　　　　己○○○
　　　　　　　　甲○○
　　　　　　　　乙○○
右當事人間請求分割遺產事件，本院於民國九十四年四月十五日言詞辯論終結，判決
如左：
    主　　  文
原告與被告共有如附表所示之不動產准予變賣，變賣所得之價金，按原告辰○○○及
被告卯○○○、寅○○、丑○○、庚○○、壬○○之應有部分各八分之一；被告己○○○、甲○○、乙○○之應有部分各二十四分之一；被告子○○、辛○○、丙○○、
丁○○、戊○○、癸○○之應有部分各四十八分之一之比例分配。
訴訟費用由兩造按應有部分比例負擔。
    事實及理由
一、本件被告卯○○○、辛○○、癸○○、丁○○、戊○○、己○○○、乙○○經合
    法通知，未於言詞辯論期日到場，被告壬○○、庚○○、子○○、丙○○經合法
    通知，未於最後言詞辯論期日到場，核無民事訴訟法第三百八十六條所列各款情
    形，爰依原告之聲請，由其一造辯論而為判決。
二、原告主張：兩造均為被繼承人張連之繼承人，被繼承人張連不幸於民國七十五年
    十月一日過世，遺有如附表所示之遺產，原告辰○○○及被告卯○○○、寅○○
    、丑○○、庚○○、壬○○之應有部分各八分之一。被告己○○○、甲○○、乙○○之應有部分各二十四分之一。被告子○○、辛○○、丙○○、丁○○、戊○○、癸○○之應有部分各四十八分之一。附表所示之不動產之土地部分，地目屬
    於田地者，因兩造繼承人均無自耕能力，其餘部分屬建地者，若依原物分割，各
    繼承人分得之土地面積過小，難為建築利用。另屬於房屋部分，亦無法依原物分
    割，足認以原物分配顯有困難，如變賣共有之不動產，以價金分配各共有人，較
    符經濟效用。因此，依法提起本件訴訟，請求本院變賣分割，依照各繼承人應有
    部分之比例分配等語。並聲明如主文所示。
三、被告壬○○、庚○○、子○○、丙○○、丑○○、寅○○、甲○○同意依原告
    所提分割方案分割。被告卯○○○、辛○○、癸○○、丁○○、戊○○、己○○○、乙○○則未提出書狀作何聲明或陳述。
四、得心證之理由
  （一）原告主張之事實，業據提出繼承系統表、遺產稅繳清證明書、戶籍謄本、土
        地登記謄本及地籍圖等件為證。被告壬○○、庚○○、子○○、丙○○、丑
        ○○、寅○○、甲○○到庭並未爭執，被告卯○○○、辛○○、癸○○、丁○○、戊○○、己○○○、乙○○經本院合法通知，並未到庭爭執。是原告
        之主張，自堪信為真實。
  （二）按因被繼承人死亡而開始。繼承人得隨時請求分割遺產。又遺產繼承人，除
        配偶外，依左列順序定之：１直系血親卑親屬。２父母。３兄弟姊妹。４祖
        父母。同一順序之繼承人有數人時，按人數平均繼承。又配偶有相互繼承遺
        產之權，其應繼分，依左列各款定之：１如與第一千一百三十八條所定第一
        順序之繼承人同為繼承時，其應繼分與他繼承人平均。２與第一千一百三十
        八條所定第二順序或第三順序之繼承人同為繼承時，其應繼分為遺產二分之
        一。３與第一千一百三十八條所定第四順序之繼承人同為繼承時，其應繼分
        為遺產三分之二。４無第一千一百三十八條所定第一順序至第四順序之繼承
        人時，其應繼分為遺產全部。民法第一千一百四十七條、第一千一百六十四
        條、第一千一百三十八條、第一千一百四十一條及第一千一百四十四條分別
        定有明文。
  （三）所謂遺產分割，係以遺產為一體，整個為分割，而非個別財產之分割。而終
        止遺產之公同共有關係，應以分割方式為之，將遺產之公同共有關係終止改
        為分別共有關係，性質上屬於分割遺產方法之一。遺產之繼承，各繼承人在
        分割遺產前，對於遺產全部為公同共有。其分割依民法第八百三十條第二項
        之規定，依分別共有物分割之規定以原物分配或變賣分割為之，究為依何種
        方式為適當，法院有自由裁量之權，不受任何共有人主張之拘束。又共有人
        因共有物分割之方法不能協議解決，而提起請求分割共有物之訴，應由法院
        依民法第八百二十四條命為適當之分配，不受任何共有人主張之拘束，及不
        得以原告所主張分割之方法不當，遽為駁回分割共有物之訴之判決。
  （四）本件遺產範圍如附表所示，附表所示之不動產，部分地目屬田者，因兩造繼
        承人均無自耕能力；他部分屬建地者，若依原物分割，各繼承人分得之土地
        面積過小，難為建築利用，不符經濟效用；另屬於房屋者，亦無法依原物分
        割，本院認以原物分配顯有困難，如變賣共有之不動產，以價金分配各共有
        人，較符經濟效用，被告壬○○、庚○○、子○○、丙○○、丑○○、寅○○、甲○○亦到庭表示同意。從而，原告訴請將如附表所示之不動產變賣後
        ，以價金按各共有人應繼分予以分配，即按原告辰○○○及被告卯○○○、
        寅○○、丑○○、庚○○、壬○○之應有部分各八分之一；被告己○○○、
        甲○○、乙○○之應有部分各二十四分之一；被告子○○、辛○○、丙○○
        、丁○○、戊○○、癸○○之應有部分各四十八分之一之比例分配，為有理
        由，應予准許。
五、按遺產分割之訴，有關遺產分割方法，法院不受當事人主張之拘束，性質上屬非
    訟事件，而以訴訟方式處理，並無所謂勝訴敗訴問題，若將訴訟費用完全命形式
    上敗訴之當事人負擔，有欠公允，爰依民事訴訟法第八十條之一，酌定按兩造應
    繼分比例分擔之，爰判決如主文第三項。
六、訴訟費用負擔的依據：民事訴訟法第八十條之一、第八十五條第一項前段。
中　　　華　　　民　　　國　　九十四　　年　　　四　　  月　　二十九　　日
                                    臺灣臺中地方法院家事法庭
~B法　　　官　林洲富
右為正本係照原本作成
如對本判決上訴須於判決送達後二十日內向本院提出上訴狀
中　　　華　　　民　　　國　　九十四　　年　　　四　　  月　　二十九　　日
~B法院書記官
附表：
一、臺中縣大雅鄉○○段一八五六地號土地、地目建、面積九五五平方公尺、所有權
    全部。
二、臺中縣大雅鄉○○段一八五九地號土地、地目田、面積四０四平方公尺、所有權
    全部。
三、臺中縣大雅鄉○○段一八六一地號土地、地目建、面積一三六平方公尺、所有權
    全部。
四、臺中縣大雅鄉○○段一八六二地號土地、地目田、面積一五八平方公尺、所有權
    分全部。
五、臺中縣大雅鄉○○段一八六四地號土地、地目墓、面積一一六平方公尺、所有權
    全部。
六、臺中縣大雅鄉○○段一八六六地號土地、地目建、面積七二平方公尺、所有權全
    部。
七、臺中縣沙鹿鎮○○○段○路厝小段八九七地號土地、地目林、面積三三０七平方
    公尺、應有部分十五分之一。
八、坐落臺中縣大雅鄉○○段一八五六號、一八五九地號土地，門牌臺中縣大雅鄉員
    林村大埔巷六號建物房屋一棟。
